【裁判字號】    89,上,824
【裁判日期】    891107
【裁判案由】    損害賠償
【裁判全文】
臺灣高等法院民事判決  八十九年度上字第八二四號
    上  訴  人  大暘電話有限公司
    法定代理人  蔡淑真
    訴訟代理人  林思銘律師
    被  上訴人  中華電信股份有限公司台灣北區電信分公司
                                  設台北市○○區○○路一段四二號
    法定代理人  薛紀建        .
    訴訟代理人  張玉希律師
右當事人間損害賠償事件，上訴人對於中華民國八十九年六月二十七日臺灣新竹地方
法院八十八年度訴字第五九六號第一審判決提起上訴，本院判決如左：
    主      文
原判決廢棄。
被上訴人在第一審之訴及假執行之聲請駁回。
第一、二審訴訟費用均由被上訴人負擔。
    事      實
甲、上訴人方面：
一、聲明：
  (一)原判決廢棄。
  (二)被上訴人在第一審之訴及假執行之聲請駁回。
二、陳述：除與原判決相同者外，補稱略以：
  (一)上訴人與訴外人神腦國際企業股份有限公司（下稱神腦公司）並無行動電話門號
    經銷約定。
  (二)如上訴人係神腦公司之履行輔助人（即職員的地位），則兩造間應僅有債務不履
    行，而無侵權行為之法律關係。
乙、被上訴人方面：
一、聲明：上訴駁回。
二、陳述：除與原判決相同者外，補稱略以：兩造間並無債務不履行之法律關係存在
    。
    理    由
一、被上訴人之法定代理人原為李清江，李清江於八十九年八月四日死亡，被上訴人
    之法定代理人變更為林典瑩，有被上訴人函在卷可稽，林典瑩於八十九年九月廿
    六日聲明為被上訴人之法定代理人承受訴訟。茲被上訴人之法定代理人再變更為
    薛紀建，有被上訴人令在卷可稽，薛紀建於八十九年十月廿四日聲明為被上訴人
    之法定代理人承受訴訟，核無不合。應予說明。
二、被上訴人起訴主張：訴外人神腦公司為其行動電話之代理經銷商，上訴人為神腦
    公司之經銷商。八十七年八月間，有自稱姜雙義者冒用訴外人王文超、吳錦焜及
    胡玉如等名義，向上訴人申請被上訴人之行動電話門號，上訴人未詳實查核申請
    人之身分證明文件，而代理向被上訴人申請，經取得0000000000、0
    000000000、0000000000及0000000000、000
    000000號等行動電話門號，分別積欠各電話費二十八萬六千九百八十九元
    ，十六萬六千三百八十一元、二十四萬三千五百十一元及十一萬二千六百九十九
    元、二十萬零二千八百八十三元。嗣王文超等拒付電話費，被上訴人始悉電話門
    號係遭冒名申請。被上訴人共受有一百零一萬二千四百六十三元之損害，爰依侵
    權行為法則請求上訴人給付一百零一萬二千四百六十三元及法定遲延利息。上訴
    人則以：其與神腦公司僅有通信設備等硬體之經銷契約，並無經銷被上訴人行動
    電話門號之租用業務；依被上訴人行動通信業務營業規章第五條第三款規定：「
    用戶委託他人代辦申請租用時，委託人之証照均得使用影本」，姜雙義於申請時
    提出申請名義人王文超、吳錦焜及胡玉如之印章及身分證影本，其已盡形式上之
    審查義務，並無故意過失；被上訴人接受行動電話之申請，有自行審查申租戶之
    資料之義務等語，資為抗辯。
三、被上訴人主張神腦公司與其成立行動電話門號業務經銷契約，代理行動電話門號
    之申租業務，上訴人則與神腦公司成立行動電話門號業務經銷契約，代理神腦公
    司之被上訴人行動電話門號申租業務，上訴人未確實審核申請名義人王文超等之
    身分證正本，致王文超等遭冒名租得行動電話門號，而積欠電話費，使其受損害
    ，上訴人應負侵權行為損害賠償責任等語。上訴人則辯稱其與神腦公司間並無行
    動電話門號經銷之約定，縱有之，則其為神腦公司對被上訴人之契約履行輔助人
    ，兩造間應僅有債務不履行關係，不構成侵權行為等語。按侵權行為之損害賠償
    責任以行為人有故意或過失不法侵害被害人之權利者，始足當之，此觀之民法第
    一百八十四條第一項前段規定自明。本件被上訴人主張其行動電話門號遭冒名申
    請，並欠繳電話費，而受損害，則使其權利受侵害者，應係該冒名申請行動電話
    門號者，上訴人既否認其與該自稱姜雙義之冒名者共同加害被上訴人，被上訴人
    亦未舉證證明上訴人與該冒名者有何勾串之行為，自難認被上訴人有何侵權「行
    為」而應負侵權行為損害賠償責任。至於上訴人未核對王文超等申請名義人之身
    分證明文件正本，固為上訴人所不爭執，堪信為真實，然姑不論上訴人與被上訴
    人或神腦公司間有無代理經銷契約存在，上訴人之漏未審查委託人或申請名義人
    之身分而代辦申請行為，充其量僅係代辦申請作業有無疏失之問題，與被上訴人
    所受損害間，尚難謂有何相當因果關係存在，自不構成侵權行為。從而，被上訴
    人依侵權行為之法律關係請求上訴人給付一百零一萬二千四百六十三元及利息，
    即屬無據。原審為上訴人敗訴之判決，容有未洽。上訴意旨指摘原判決不當，求
    予廢棄改判，為有理由。爰由本院予以廢棄改判。
四、本件事證已臻明確，兩造其餘之主張及攻擊防禦方法，於判決結果不生影響，不
    另逐一審究，併此敘明。
據上論結，本件上訴為有理由，依民事訴訟法第四百五十條、第七十八條，判決如主
文。
中      華      民      國    八十九    年      十一      月      七    日
                                  民事第十四庭
                                      審判長法  官  張  劍  男
                                            法  官  蘇  芹  英
                                            法  官  陳  筱  珮
右正本係照原本作成。
如不服本判決，應於收受送達後二十日內向本院提出上訴書狀，其未表明上訴理由者
，應於提出上訴後二十日內向本院補提理由書狀（均須按他造當事人之人數附繕本）
上訴時應提出委任律師或具有律師資格之人之委任狀；委任有律師資格者，另應附具
律師及格證書及釋明委任人與受任人有民事訴訟法第四百六十六條之一第一項但書或
第二項（詳附註）所定關係之釋明文書影本。
中      華      民      國    八十九    年      十一      月      八    日
                                            書記官  紀  昭  秀
附註：
民事訴訟法第四百六十六條之一（第一項、第二項）：
對於第二審判決上訴，上訴人應委任律師為訴訟代理人。但上訴人或其法定代理人具
有律師資格者，不在此限。
上訴人之配偶、三親等內之血親、二親等內之姻親，或上訴人為法人、中央或地方機
關時，其所屬專任人員具有律師資格並經法院認為適當者，亦得為第三審訴訟代理人
。


司法院資訊處製作；財團法人民間司法改革基金會備份。
